臺灣高等法院臺中分院刑事判決　　　　 99年度上易字第579號
上　訴　人　臺灣彰化地方法院檢察署檢察官
被　　　告　林聰寶
　　　　　　林國文
上二人共同
選任辯護人　蘇志淵　律師
　　　　　　吳紹貴　律師
上列上訴人因被告等業務過失重傷害案件，不服臺灣彰化地方法
院98年度易字第467號中華民國99年3月30日第一審判決（起訴案
號：臺灣彰化地方法院檢察署98年度調偵字第96號），提起上訴
，本院判決如下：
    主  文
上訴駁回。
    理  由
一、本案經本院審理結果，認第一審判決認事用法並無不當，應
    予維持，並引用第一審判決書之記載（如附件）。
二、上訴人即檢察官上訴意旨略以：「
  (一)告訴人與證人之陳述有部分前後不符，或相互間有所歧異時
    ，究竟何者為可採，法院乃得本其自由心證予以斟酌，非謂
    一有不符或矛盾，即應認其全部均為不可採信，尤其關於行
    為動機、手段及結果等之細節方面，告訴人之指陳，難免故
    予誇大，證人之證言，有時亦有予以渲染之可能，然其基本
    事實之陳述，若果與真實性無礙時，則仍非不得予以採信，
    最高法院74年臺上字第1559號判例可資參照。本件告訴人鄒
    佩芬於偵查及審理中皆指證其操作之鉚釘機先前即有異常，
    而於民國97年3月11日當日操作壓合橡膠片與不銹鋼管時，
    該鉚釘機竟於告訴人未踏下腳動開關踏板及右手尚未離開壓
    合區之際，其壓合器壓合面即自行動作向下壓合，致告訴人
    右手手指被鉚釘機之壓合器與底座壓合，而受有右手第3、4
    指壓砸傷暨骨折併手指僵硬攣縮之重傷害等語明確。而告訴
    人於審理中證述：『案發當天早上操作系爭鉚釘機，就有發
    現鉚釘機異常，隨即向班長林國陽反應，中午吃飯前又向王
    國義反應，因公司趕著出貨，他們說"再說"，要其繼續操作
    鉚釘機』等語，相較於97年10月17日告訴人之偵查筆錄記載
    ：『……97年3月11日（即案發當天）下午2時30分許，於廠
    內上班時，因公司廠務部經理林國文為趕工加快生產，要求
    我加快速度，我當場有提醒林國文機器有異常，我在96年11
    月份左右就反應過機械異常，有無修理機器不清楚，但是反
    應之後我操作機器還是有異常，課長王國義說沒有問題，所
    以我就繼續操作，結果在當天我把黑色的零件要套上管子的
    時候，管子要腳踏才能結合，我操作的機器是鉚釘機，我腳
    還沒踏上去，機器就自動壓下，…』等語，就告訴人案發當
    天發現鉚釘機異常而向工廠管理人員反應之時間點究為何時
    僅有些許不同，然其指訴被告鉚釘機存有異常之基本事實均
    屬一致，並非不可採信。且97年10月17日之偵查筆錄記載採
    連續陳述之記載方式，與審理中交互詰問採一問一答之記載
    方式不同，故告訴人於偵查中陳述之『下午2點30分』，觀
    其前後全部文義應係指案發手指遭壓傷之時間，而非指反應
    機器異常之時間，此參諸本署檢察官起訴告訴人受傷之時間
    點即為『下午2點30分』，有本署內部簽呈（附於97年度偵
    字第11388號第1頁）、起訴書附卷可稽，故告訴人於偵查中
    實未就反應機器異常之時間有所明確陳述，難謂有何不一致
    之處。原審判決告訴人就何時操作系爭鉚釘機，是早上或下
    午？其是何時發現系爭鉚釘機發生異常？而逕行認定告訴人
    指訴前後不一，容有錯誤。
  (二)被告經營公司之鉚釘機確有異常，除據告訴人指訴其手指遭
    鉚釘機壓著拔不出來外，證人林燕玉於審理中亦證述：『（
    妳看到的情形，當時鉚釘機還壓著她的手還是已經離開了？
    ）當時鉚釘機還壓著她的手，是我叫班長來幫她搬開，然後
    我去跟我經理說，然後經理叫高課長載我們去醫院。』等語
    ，另被告公司廠務部製造課副課長高文湖於審理中證述：『
    （審判長問：案發當時有幾部鉚釘機在操作？）我不知道，
    因為有故障他們跟我講我才過去。（審判長問：在那臺鉚釘
    機之前，你什麼時候有去修理過？）發生事情前大約兩個禮
    拜前我有去看過。（審判長問：是因為什麼事情去看的？）
    製具有問題，我去試作腳踏動的開關，踩一下就掉一下，踩
    很久也是掉一下。』等語，核與告訴人之指訴相符，堪認被
    告2人管理之鉚釘機於案發時異常壓砸告訴人手指，並持續
    壓合無法彈開，與告訴人之傷害間，確有因果關係。
  (三)本案鉚釘機依目前勞工安全衛生設施規則之規定，並無安全
    裝置設置之規範，另行政院勞工委員會依勞工安全衛生法第
    6條所定防護標準之機械、器具，係為動力衝剪機械、手推
    刨床、木材加工用圓盤鋸、動力堆高機、研磨機、研磨輪、
    其他經中央主管機關指定之機械或器具，並未包括鉚釘機。
    然而，相關勞工安全法令僅是最基本之注意規則，行為人的
    行為若違反這些注意規則，而怠於履行這些注意規則所提示
    的注意義務者，通常即可認定該行為具有客觀注意違反性，
    而具行為不法。惟這些注意規則所提示的注意要求，僅屬客
    觀上最低限度的注意，各該社會活動中可能出現的危險情況
    ，尚有待參與各該活動者隨時隨地為客觀必要的注意。因此
    ，行為人雖未違背這些社會活動的注意規則，但並沒有就一
    個具有良知與理性而小心謹慎之人，處在該特定危險情狀下
    所應有的注意程度，相對地提高其注意程度者，則這個行為
    人的行為仍具客觀注意違反性，而具行為不法，致有成立過
    失犯罪的可能（參照林山田著，刑法通論下冊增訂8版，第
    12章第2節，第175頁）。本案被告等人交由告訴人操作之鉚
    釘機既有前述之機器異常狀況存在，被告2人復未加以排除
    異常，顯有違反渠等之注意義務，應有過失，原審對此認被
    告2人未違背注意義務，容有誤會。」等語。
三、經查：
  (一)按犯罪事實應依證據認定之，無證據不得認定犯罪事實；不
    能證明被告犯罪者，應諭知無罪之判決，刑事訴訟法第154
    條第2項、第301條第1項分別定有明文。又事實之認定，應
    憑證據，如未能發現相當證據，或證據不足以證明，自不能
    以推測或擬制之方法，以為裁判基礎（最高法院40年度臺上
    字第86號判例參照）。刑事訴訟法第161條已於91年2月8日
    修正公布，其第1項規定：檢察官就被告犯罪事實，應負舉
    證責任，並指出證明之方法。因此，檢察官對於起訴之犯罪
    事實，應負提出證據及說服之實質舉證責任。倘其所提出之
    證據，不足為被告有罪之積極證明，或其指出證明之方法，
    無從說服法院以形成被告有罪之心證，基於無罪推定之原則
    ，自應為被告無罪判決之諭知。本件原審審判時，修正之刑
    事訴訟法關於舉證責任之規定，已經公布施行，檢察官仍未
    提出適合於證明犯罪事實之積極證據，並說明其證據方法與
    待證事實之關係；原審對於卷內訴訟資料，復已逐一剖析，
    參互審酌，仍無從獲得有罪之心證，因而維持第一審諭知無
    罪之判決，於法洵無違誤（最高法院92年臺上字第128號判
    例參照）。又「證據之證明力雖由法院自由判斷，然證據之
    本身如對於待證事實不足為供證明之資料，而事實審仍採為
    判決基礎，則其自由判斷之職權行使，自與採證法則有違。
    」最高法院71年臺上字第4022號判例意旨參照。
  (二)檢察官上訴意旨雖提及告訴人鄒佩芬於案發前就系爭鉚釘機
    異常已向相關人士予以反應，然無論告訴人於原審證述之案
    發當日早上向班長林國陽反映，中午又向王國義反映，抑或
    其偵訊時指稱其當場提醒林國文機器異常，96年11月份左右
    也有反映異常，反映後仍有異常，王國義說沒有問題，伊就
    繼續操作等情。惟均與證人即彰慶公司產品課課長王國義於
    原審具結證述：97年3月11日案發當日，鄒佩芬並未向伊反
    映她操作之鉚釘機有異常（見原審卷二第53頁背面）；證人
    即任職彰慶公司廠務部製造課副課長高文湖於原審及本院均
    具結證稱：案發後伊開車搭載告訴人、林燕玉前往醫院就醫
    ，伊回到公司檢查系爭鉚釘機，並未有異常也沒有故障（見
    原審卷二第54頁背面至56頁、本院卷一第235頁）；暨證人
    林燕玉於原審具結證述：伊在案發現場從事另1台鉚釘機之
    操作，在告訴人受傷時，告訴人所固定使用之該台鉚釘機並
    無故障過，也沒有修理過，公司有在保養，（伊陪同送醫時
    ）有問她手如何弄到，她說她不小心，當時告訴人沒有說機
    器怪怪的有異常而壓到她，案發後伊回到公司時，該鉚釘機
    換別人在做，因為機器沒有壞掉（見原審卷二第95頁背面至
    97頁）等語明顯不符。況如依告訴人鄒佩芬於偵訊、原審所
    述，其所操作之該台鉚釘機時有異常之處，案發當日及之前
    ，曾發生有時候沒有踩機器會自己壓下來，凡臨時工、外勞
    有操作過該臺機器的人都聊過該機器有異常的問題（見原審
    卷二第97頁背面至99頁），惟其於原審亦證述不知道該些人
    的名字（見原審卷二第99頁），案發之前也未曾向林燕玉說
    過機器有問題（見原審卷二第98頁）。果案發前系爭機器確
    實有異常現象，何以告訴人未曾向操作相同機器（鉚釘機）
    且正在現場工作之林燕玉提及，顯與常情有違，此外，其未
    能說明或提供曾操作過系爭機器並表示有異常之相關人證以
    供法院查證，所為指述是否屬實，已非無疑，尚難為案發前
    系爭機器有異常，被告等人復未能善盡提供正常、保養良好
    之機器之佐證。況且，證人林燕玉於原審復證述：案發當日
    下午告訴人才開始操作鉚釘機，上午是別人踩的，她說她心
    情不好跟別人換的，不知道踩了幾支就壓到了，她是私下跟
    別人換的，當時伊在她旁邊所以知道，告訴人受傷後第1個
    到她旁邊的人就是伊（見原審卷二第101頁背面）。倘如告
    訴人所指述於案發前，系爭鉚釘機即已發生異常現象，告訴
    人並向王國義或林國陽提出質疑或向林國文反映，何以案發
    當日其仍會主動找其他人更換工作，案發時並改由其操作系
    爭鉚釘機，以致發生本案之不幸事件？益徵案發時告訴人所
    操作之鉚釘機是否有產生異常，而無行政院勞工委員會中區
    勞動檢查所檢送檢查報告書中之「研判本次災害原因為：鄒
    佩芬於操作編號V15鉚釘機壓合橡膠墊片與不銹鋼管時，可
    能未依正常操作程序，先將橡膠片全部放置於不銹鋼凹槽處
    ，雙手離開壓合面扶在不銹鋼管兩端，再用腳踏開關予以壓
    合，當時可能於橡膠片放1片時，就腳踏開關壓1次，腳放開
    壓合面向上升時，於再放另1片橡膠片要壓合時，當時可能
    手還放在壓合面，手未離開腳就踏腳踏開關，可能手腳動作
    未協調好，手指才被壓傷。」（見他卷第14頁）之可歸責於
    自己操作不當之因素？即非無疑。至證人高文湖於原審雖證
    述：在發生事情前大約2個禮拜伊曾前去察看系爭鉚釘機，
    是關於製具方面的問題，伊去試作腳踏動的開關，踩一下就
    掉一下，踩很久也是掉一下等語（見原審卷二第55頁背面、
    56頁），其係證述須經人為踩踏後鉚釘機壓合面才會壓下來
    ，與告訴人指證述「有時候沒有踩機器會自己壓下來」（見
    原審卷二第97頁背面），並不相符，況其於本院審理時亦釐
    清證述其所謂察看系爭鉚釘機，是因為伊去架設模具，因為
    鉚釘機有上下模，上模時伊去維修模具，並不是維修機器；
    鉚釘機的操作，是腳踩1下，它就掉1下，若一直踩著就不動
    ，腳踩1下，模具就會上下，這是1個回程，不動在上面，腳
    踩1下它就會下來，如果要讓模具再掉下來，腳必須先離開
    ，重新再踩踏開關，模具才會再掉下來，（腳往下踩的開關
    ，模具總共會掉幾次？）1次，（腳沒有離開開關之前，模
    具是否會掉下第2次？）不會；至於「踩很久也是掉1下」，
    是指踩1下掉1下，踩很久腳沒有離開也是掉那1下（見本院
    卷一第235頁正背面、237頁背面），亦非證述鉚釘機有故障
    異常之情。
  (三)雖前揭行政院勞工委員會中區勞動檢查所所檢送檢查報告書
    中亦提及研判災害原因「或可能當時右手指尚未離開壓合面
    下方，鉚釘機功能不正常，壓合器壓合面向下壓碰觸到其底
    座，致使手指被壓傷」（見他卷第15頁），然依現有事證尚
    無法證明系爭鉚釘機有功能不正常之情，已如前述。況本案
    案發時間為97年3月11日，行政院勞工委員會中區勞動檢查
    所災害檢查時間為97年6月10日，距離案發時間為3個月，案
    發後系爭鉚釘機並未做任何更動，已經證人高文湖於原審具
    結證明屬實（見原審卷二第56頁），猶難以為系爭鉚釘機於
    案發時有故障異常之認定。
  (四)至系爭編號V15鉚釘機（現已改編號為V11，已經證人王國義
    於本院證述在卷，見本院卷一第242頁背面至243頁），依目
    前勞工安全衛生設施規則之規定，並無安全裝置設置之規範
    ，另行政院勞工委員會依勞工安全衛生法第6條所定防護標
    準之機械、器具，係為動力衝剪機械、手推刨床、木材加工
    用圓盤鋸、動力堆高機、研磨機、研磨輪、其他經中央主管
    機關指定之機械或器具等，並未包括鉚釘機，有行政院勞工
    委員會中區勞動檢查所98年12月21日勞中檢製字第09810155
    55號函文1份在卷（見原審卷二第31頁）可參，告訴人發生
    事故當時所使用系爭鉚釘機尚非屬勞工安全衛生法第6條第2
    項「經中央主管機關定有防護標準之機械、器具」之類，因
    而無機械器具防護標準第9條「應設安全護圍等設備，其性
    能以不使勞工身體之一部介入滑塊或刃物動作範圍之危險界
    線為度」適用，要難認彰慶公司就系爭鉚釘機未設安全護圍
    等設備有何違反法規或不足之處。
  (五)次按雇主不得使女工從事鑿岩機及其他有顯著振動之危險性
    或有害性工作，勞工安全衛生法第21條第1項第3款定有明文
    ；行政院勞工委員會依前述規定訂定「童工女工禁止從事危
    險性或有害性工作認定標準」，於該標準第3條及所附附表
    二項目三，明訂女工禁止從事「鑿岩機及其他有顯著振動之
    工作」，其中1項即為從事鉚釘機（衝程70公厘以下、重量2
    公斤以下者除外）等有顯著振動之工作。經本院函請行政院
    勞工委員會中區勞動檢查所函釋結果：「三、編號V15（現
    況已改為V11）鉚釘機係置於地面上，長度約為64公分、寬
    度約為45公分、高度約為130公分，是由電壓110伏特馬達驅
    動，其衝程約為45公厘、重量約為80公斤，勞工操作時未有
    顯著振動情形。四、編號V15（現況已改為V11）鉚釘機組立
    重點作業程序為：將橡膠片（有3片至6片）全部放置於不銹
    鋼凹槽處，再使用鉚釘機予以壓合，即將橡膠片、不銹鋼管
    凹槽置於壓合器正下方，雙手離開壓合面扶住不銹鋼管兩端
    ，再以腳踏開關予以壓合，該鉚釘機之操作係以加工物件放
    入鉚釘機加工面操作，而非手持鉚釘機作業。」「經查勞工
    操作該編號V15鉚釘機時未有顯著振動情形，依行政院勞工
    委員會99年10月18日勞檢5字第0990151144號函釋，本案未
    符合上開標準之定義。」「本案中鉚釘機之相關疑慮，若中
    檢所已確認勞工操作時未有顯著之振動情形，則本案勞工應
    無勞工安全衛生設施規則301條之局部振動作業暴露危害。
    」有行政院勞工委員會中區勞動檢查所99年9月27日勞中檢
    製字第0991011536號、99年10月21日勞中檢製字第09910135
    75號函文、行政院勞工委員會99年10月18日勞檢5字第09901
    51144號、行政院勞工委員會勞工安全衛生研究所100年3月1
    日研安字第1000000922號函文各1份在卷（見本院卷二第25
    、26、27、76頁）可參。顯見系爭鉚釘機已經行政院勞工委
    員會中區勞動檢查所認定其衝程約45公厘、重量約80公斤，
    且於操作時並無顯著振動情形，自與前述附表二項目三「鉚
    釘機有顯著振動之工作」之規定不符，反適與上開除外規定
    之「衝程70公厘以下、重量2公斤以下者」之其一要件相符
    ，行政院勞工委員會100年4月7日勞檢5字第1000150410號函
    覆本院稱：上開除外規定指單一要件即可符合（見本院卷二
    第117頁），足見系爭鉚釘機本非禁止女工從事工作項目範
    圍內。故告訴人於本院再爭執系爭鉚釘機乃禁止女工操作之
    工作項目，依法並無依據。告訴代理人雖請求將系爭鉚釘機
    送行政院勞工委員會勞工安全衛生研究所鑑定其振動情形（
    見本院卷二第80頁），然中區勞檢所業已明確函覆系爭鉚釘
    機之衝程、重量、長寬高度及使用電壓110伏特馬達驅動，
    並說明無顯著振動情形，再經行政院勞工委員會覆稱如已確
    認勞工操作鉚釘機時未有顯著振動情形，即未符合前述「童
    工女工禁止從事危險性或有害性工作認定標準」第3條、附
    表二項目三之定義，均如前述，自無所謂對於振動情形仍有
    疑義之情，告訴代理人仍爭執是否有顯著振動之情形，乃係
    就已明確之事實重複爭執，故本院認無庸再為此無益調查之
    必要。
  (六)另勞工安全衛生法第5條第1項第1款固規定：「雇主對左列
    事項應有符合標準之必要安全衛生設備：一、防止機械、器
    具、設備等引起之危害。」第2項規定：「雇主對於勞工就
    業場所之通道、地板、階梯或通風、採光、照明、保溫、防
    濕、休息、避難、急救、醫療及其他為保護勞工健康及安全
    設備應妥為規劃，並採取必要之措施。」惟系爭鉚釘機，依
    目前勞工安全衛生設施規則之規定，並無安全裝置設置之規
    範，亦非勞工安全衛生法第6條所定防護標準之機械、器具
    ，亦非屬女工禁止從事危險性或有害性工作，均如前述。則
    雇主彰慶公司提供鉚釘機供告訴人操作，未再提供如告訴人
    所指之符合標準之必要安全衛生設備乙節，尚難認有何違反
    注意義務之可言。雖檢察官認彰慶公司提供鉚釘機與告訴人
    操作，有無違反一般防護裝置之部分（不限於勞工安全衛生
    法所規範者）（見本院卷二第65頁背面），然經行政院勞工
    委員會勞工安全衛生研究所就此覆稱：「(一)就本案鉚釘機之
    安全防護功能需求而言，製造商有責任應依機具產品需求提
    供必要之安全設計及操作說明等相關安全資訊。(二)業者有義
    務提供符合法規要求之機具給勞工使用，並使勞工接受必要
    之安全教育訓練，且告知安全操作等之安全相關事項，以避
    免意外事故的發生。」（見本院卷二第76頁），僅認製造商
    負有提供安全設計產品及安全資訊之義務，業者則負有提供
    符合法規之機具給勞工使用，並給予必要之安全教育訓練及
    相關安全事項之告知等義務，並未提及身為雇主之彰慶公司
    實際上另有設置安全防護裝置之必要。故檢察官此部分見解
    ，亦為本院所不採。
  (七)告訴人雖認被告未徵得其同意前即將其調派至從事鉚釘機操
    作之工作，且也未安排相關教育訓練或告以安全操作之相關
    安全事項云云。然告訴人於96年8月3日即因職務調動關係分
    派至彰慶公司廠務部產品課，擔任現場人員一職，有彰慶公
    司96年8月3日彰慶字第008號令1份在卷（見本院卷一第200
    頁）可參。告訴人於本院亦具結證稱：伊於距離案發當日約
    1、2個月前即已操作系爭鉚釘機，操作次數不記得，主管叫
    伊操作，伊就操作，（在妳事發之前操作系爭鉚釘機，所做
    的產品，有無被妳的主管指摘說產品不良，有瑕疵，做的不
    好？）沒有過，伊操作後做成的產品有時候混在一起，有時
    候分開，各放各的（見本院卷一第238頁背面、239頁正背面
    ）。可見告訴人並非於案發當日才首度操作系爭鉚釘機，依
    其操作經驗，亦未曾有過因操作不當導致產品有瑕疵或遭主
    管加以責難。且依被告林國文於本院供稱：告訴人原先為收
    發料人員，經過改制，有先擔任伊的助理，到96年8月1日調
    職為現場作業人員，公司都是直接公布，沒有經過其意願，
    先前將告訴人調整為伊的助理，也未經過她同意，都是直接
    公布，公司都是根據年度考核，根據個人適才適所來調整個
    人職務（見本院卷一第164頁背面、卷二第126頁背面）。可
    徵告訴人指稱公司未徵得其同意即將其調派至案發時之操作
    鉚釘機工作，亦難認有何不當之處。再者，彰慶公司於96年
    9月5日已有安排勞工安全衛生教育及預防災變訓練，有該訓
    練記錄及簽到簿各1份在卷（見98調偵96卷第17、19頁）可
    參，另97年2月22日亦有告訴人接受教育訓練課程之照片在
    卷（見97他1231卷第23至31頁）可稽。告訴人雖否認簽到簿
    上為其親筆簽名，然本院將上開簽到簿原本，連同告訴人提
    出信用卡存根聯及被告提出請購單、員工甄試表上告訴人親
    筆書寫字跡，併送內政部警政署刑事警察局鑑定結果，兩者
    筆跡相符，有該局99年7月20日刑鑑字第0990086870號鑑定
    書及筆跡鑑定說明各1份在卷（見本院卷一第206至207頁）
    可明，故告訴人否認其參與前揭勞工安全衛生教育及預防災
    變訓練云云，洵屬無稽。告訴人雖又否認曾經接受相關教育
    訓練，惟其於本院復證述：「（提示他卷23號上面97年2月
    22日的教育訓練課程照片中所示之人是否為妳？）人是我沒
    有錯，但是日期我不知道是不是那天。（照片中所示，主講
    者前方桌面所放的物品，是否為不鏽鋼管即本案鉚釘機所要
    操作的物品？）我不知道那是不是不鏽鋼管，他叫我做什麼
    我就做，照片中桌上的物品就是他們叫我組裝的時候我於操
    作時受傷的東西（後又稱桌上有部分東西不是）。（可否說
    明何物不是，請告訴人以筆標示？提示並告以要旨）告訴人
    當場以紅筆打勾標示的長管就是當時組裝的東西。（當時組
    裝的是不銹鋼？）我不知道，但感覺是鐵的東西沒錯。」（
    見本院卷一第239頁背面、168頁）。告訴人業已坦承其參加
    之教育訓練即為本案鉚釘機所欲壓合之不銹鋼管，亦為其操
    作鉚釘機組立之重點，且依卷附教育訓練課程之照片顯示，
    除有告訴人參與其中外，主講人之講桌上確實擺放要員工組
    立之橡膠墊片與不銹鋼管等物，進行產品介紹，末並有將欲
    組立之物品放置於鉚釘機上之模擬照片在卷（見97他1231卷
    第23至31頁）可明，故告訴人空言否認參加過教育訓練云云
    ，其告訴代理人並指述上述教育訓練僅在教導產品如何做，
    並未教導員工如何操作機器（見本院卷二第126頁）云云，
    亦均為本院所不採。
  (八)末者，行政院勞工委員會中區勞動檢查所前開檢查報告雖於
    第七項「災害原因分析」中「基本原因」提及彰慶公司有(1)
    未訂定自動檢查計畫實施自動檢查，(2)所訂定之安全衛生工
    作守則，未含鉚釘機壓合橡膠墊片操作注意事項等情（見他
    卷第15頁）。然「刑法上之過失，其過失行為與結果間，在
    客觀上有相當因果關係始得成立。所謂相當因果關係，係指
    依經驗法則，綜合行為當時所存在之一切事實，為客觀之事
    後審查，認為在一般情形下，有此環境、有此行為之同一條
    件，均可發生同一之結果者，則該條件即為發生結果之相當
    條件，行為與結果即有相當之因果關係。反之，若在一般情
    形下，有此同一條件存在，而依客觀之審查，認為不必皆發
    生此結果者，則該條件與結果不相當，不過為偶然之事實而
    已，其行為與結果間即無相當因果關係。」（最高法院76年
    臺上字第192號判例參照）。本案導致告訴人受傷之原因在
    於其操作鉚釘機壓合橡膠墊片與不銹鋼管時，右手指伸入鉚
    釘機壓合器壓合面內，鉚釘機壓合器壓合面壓碰觸到其底座
    ，致有上開傷勢。而系爭鉚釘機於案發前並未有所異常，已
    如前述，至發生系爭鉚釘機壓合器壓合面壓碰觸到底座，以
    致告訴人右手指被壓受傷，並無法排除係因告訴人操作不當
    （查告訴人於行政院勞工委員會中區勞動檢查所陳述時，陳
    稱「當時我右腳掌只輕放於腳動開關踏板處」）之可能性。
    雖前開報告中提及2種基本原因為彰慶公司於案發時所未注
    意且未依此施行者，然該2種原因尚難認與告訴人受傷間具
    有相當因果關係，即不能認定彰慶公司之欠缺前開2種基本
    原因，即勢必導致告訴人受有上開傷勢或有何高度可能性，
    此由前開檢查報告第十、十一項「一般建議改善事項」、「
    本災害構成勞工法令罰則事項」欄位，均記載「無」（見他
    卷第16頁）可明。
四、綜上所述，被告林聰寶、林國文2人雖分別身為彰慶公司負
    責人、廠務部經理，然尚無法證明其等對於系爭鉚釘機有何
    未能防止機械、器具、設備等引起之危害之行為，亦無法證
    明被告有違反禁止女工從事操作系爭鉚釘機之屬危險性工作
    之過失，甚者，本案亦不排除純因告訴人本身操作不當造成
    。故依現有事證，尚無法使本院形成被告2人犯業務過失重
    傷害罪之確切心證，原審以被告2人犯罪不能證明，諭知無
    罪判決，尚無違誤之處。檢察官上訴意旨仍執前詞，及告訴
    人於本院所補充告訴之內容，均為本院所不採，檢察官上訴
    無理由，應予駁回。
據上論斷，應依刑事訴訟法第373條、第368條，判決如主文。
本案經檢察官朱介斌到庭執行職務。
中    華    民    國    100    年      5  月    18    日
            刑事第九庭  審判長法  官  江  德  千
                              法  官  莊  深  淵
                              法  官  賴  妙  雲
以上正本證明與原本無異。
不得上訴。
                              書記官  陳  三  軫
中    華    民    國    100    年      5  月    18    日